臺灣板橋地方法院刑事判決　　　　　　　　　　　　　　九十年度交易字第六七號
　　公　訴　人　臺灣板橋地方法院檢察署檢察官
　　被　　　告　乙○○
右列被告因過失致死案件，經檢察官提起公訴（八十八年度偵字第一五五九八號），
本院判決如左：
    主  文
吳盷陞無罪。
    理  由
一、公訴意旨略以：被告乙○○於民國八十八年五月十四日晚間駕駛ＮＡ─二五四二
    號（現更換車牌為Ｍ７─四四六一號）自用小客車，沿台北縣板橋市○○路○段
    外側車道往北方向行駛時，原本應該注意與兩旁車輛保持安全併行之間隔，並隨
    時採取必要之安全措施，且依當時情形又無不能注意之情事，竟疏未注意，於同
    日晚間九時三十分許行至板橋市○○路○段四四六號前時，未與右側行駛在機車
    道上、由酒後騎乘ＦＤＪ─九一九號重型機車之林財福保持適當間隔，並採取必
    要之安全措施，致該小客車右後方刮擦林財福所騎乘之機車左側後照鏡，當時未
    戴安全帽之林財福因而跌倒在地，並當場因左上臂脫臼、左眼窩軟骨破裂等傷勢
    送醫急救，但於同日晚間十一時十五分許辦理自動出院返家，惟於翌日凌晨五時
    許在住處因呼吸不順而為其妻甲○○送醫，經急救後仍因頭部外傷致右側顱內出
    血死亡。因認被告涉有刑法第二百七十六條第一項之過失致死罪嫌等語。
二、按犯罪事實應依證據認定之，無證據不得推定其犯罪事實；又不能證明被告犯罪
    者，應諭知無罪之判決，刑事訟訴法第一百五十四條、第三百零一條第一項分別
    定有明文。次按刑事訴訟法上所謂定犯罪事實之證據，係指足以認定被告確有犯
    罪行為之積極證據而言，該項證據自須適合於被告犯罪事實之認定，始得作為斷
    罪之資料，而認定不利於被告之事實，須依積極證據，苟積極證據不足為不利於
    被告事實之認定時，即應為有利於被告之認定，更不必有何有利之證據，最高法
    院二十九年上字第三一○五號、三十年上字第八一六號分別著有判例可資參照。
三、訊據被告吳盷陞就駕駛前揭自小客車於右揭時間行經開前地點時，與被害人林財
    福所騎乘機車發生車禍之情固坦認不諱，惟堅詞否認有何公訴意旨所指之過失致
    死犯行，並以：伊所駕駛車輛之車體與被害人林財福騎乘機車之後照視鏡並未刮
    到，僅存之刮痕係在車體右後輪上方，與機車照視鏡高度不符，當日晚上文化路
    上車流量相當大，因車道減縮，伊在車道內行駛，而因紅燈欲停車，被害人騎乘
    之機車由伊右後方斜行直上，跌到伊所駕自小客車後倒地，並非伊未與被害人機
    車保持安全距離，且被害人於送醫後係經醫生診斷後才辦理出院，並非自動辦理
    出院手續，另依起訴書所載，被害人因左手臂脫臼、左眼窩軟骨破裂等傷勢送醫
    急救，而於翌日頭部外傷致右側顱內出血死亡情事，兩者病症及死因之存在顯有
    差距，且被害人林財福自中英醫院離開時係晚間十一時許，而如告訴人甲○○所
    言，於翌日清晨五時由其家人送至長庚醫院，此一段時間，是否另有其他不確定
    因素介入，致使形態變更，自非可妄斷逕將此不利益歸責於伊等語置辯。
四、公訴人認被告吳盷陞涉有前揭公訴意旨所指過失致死犯行，無非以本件車禍發生
    當時係被告駕駛車輛行駛在外側車道，被害人林財福則騎乘機車行駛在右側機車
    道，業經證人丁○○、丙○○及告訴人甲○○指訴在卷，又被害人所騎乘之機車
    把手因與被告所駕駛之車輛發生擦刮致跌倒在地，被告未與被害人騎乘之機車保
    持併行之安全距離等資為論據。
五、經查：
（一）被害人林財福於八十八年五月十四日晚間九時三十分許，騎乘機車途經台北縣
      板橋市○○路○段四四六號前時，與被告所駕自小客車發生擦撞，人車倒地，
      因而受傷（於外表顯示係全身多處擦傷及眼部血腫），於同日晚間九時五十七
      分許送中英醫院急診後，雖經該醫院認定需留院觀察，但被害人仍於同日晚間
      十一時十五分辦理自動出院離去，迨於翌日凌晨五時許在住處因呼吸不順而為
      其妻甲○○送長庚醫院，經急救後，至同年五月十七日上午五時三十分許，仍
      因頭部外傷致右側顱內出血不治死亡，且長庚醫院由其血液中亦檢驗出其血液
      中酒精濃度達六二．七mg/dl等事實，有道路交通事故調查報告表、中英醫院
      八十八年七月十五日（八八）中運字第三三號、八十八年八月十一日（八八）
      中運字第四四號函各乙件、財團法人長庚紀念醫院八十八年七月二十六日（88
      ）長庚院法字第三五０號函各乙件附卷可稽（附於八十八年度偵字第一五五九
      八號偵查卷第八頁、第三三頁、第三七頁及第三九頁），並據告訴人甲○○供
      承無訛。復經檢察官督同法醫師相驗明確，並製有相驗屍體證明書、驗斷書及
      勘驗筆錄在卷足憑。另者本院調取被害人林財福於長庚醫院之病歷資料、Ｘ光
      片連同本案相驗卷全卷送請法務部法醫研究所鑑定，其鑑定結果略以：「一、
      依以上死者（即被害人林財福）死亡經過判明，死者確因車禍受傷（頭部受傷
      ）而死亡，二、由以上死者死亡經過判明，死者在中英醫院急診室只停留一時
      二十分鐘，另吳盷陞供稱：車禍後他跟救護車到中英醫院，醫師說：「需在旁
      等二小時，並作腦部斷層掃瞄檢查（即ＣＴ檢查），（似未檢查而自動出院）
      」，另醫院在中英醫院急診病歷中註「SUGGEST TO TRANSFER TO OTHER HOSPI
      ─TIAL」。醫師意中認為病人雖出院「或者可能自行轉院」之可能，另據醫學
      上認為被害人（即死者）頭部受傷後即求診於中英醫院，該時雖有頭部外傷，
      應未出血到可檢查出「出血」之程度，一定要等二小時以後才能驗得出來，所
      以病人如繼續留院，其結果還是要等二小時以上才有結果。另方面據長庚醫院
      林口總院ＣＴ報告內記載：病人（即死者）大腦側室（未言明左或右）及第四
      腦室均有「積血」，而認為（判斷）死者除有外傷性顱內出血外，似有出血達
      腦幹深層。這使病人不易治癒之緣故。由以情形判斷「死者如未出院仍留中英
      醫院留醫時，其結果諒與長庚醫院林口本院治療結果相同，最後可能歸於死亡
      之結果，因林口長庚醫院是醫院中最完善設備之醫院之一，其醫療能力及水平
      均為全國水平之上，如在該院無法救治，他院亦可能無法救治之故」等，有該
      所九十年七月四日法醫所九０理字第一二一一號函乙份附卷可按。由上，足認
      被害人林財福確因本件車禍受傷死亡，殆無置疑，被告所辯被害人之死亡是否
      有其他不確定因素介入云云，洵非可取。
（二）次者依被告於警訊中供稱：於八十八年五月十四日二十一時許，駕駛自小客車
      ＮＡ─二五四二號（現車牌號改為Ｍ７─四四六一號）由板橋市○○路○段往
      北行駛，在板橋市○○路○段四四六號前，林財福駕重機ＤＪ─九一九號不知
      為何突然車身不穩，車體先碰撞到我的車子之後，重機車左照後鏡碰撞我自小
      客車右後門後方摔倒在地等語（相驗卷第三頁），互核證人丁○○於偵查及本
      院審理中所證述：渠是在車禍現場旁之國都汽車服務廠工作，當時渠並未聽到
      碰撞聲，是看到服務廠入口處有一堆人圍著，渠出去看，才看到一部機車倒在
      服務廠入口之ＯＵＴ處，機車座墊係向著服務廠等情（詳偵查卷第十八頁反頁
      及本院九十年三月十二日訊問筆錄），並本院於九十年八月十日履勘現場時，
      證人丙○○及警員陳信麟，亦均指認機車係橫斜倒臥在國都汽車出入口路旁紅
      線處等明確，有本院該日履勘筆錄在卷可考，顯見該處為二車擦撞處，容足是
      認。而該處係位在行人陸橋下方之慢車道上，而慢車道至該處因行人陸橋樓梯
      基座之突出而減縮，此觀諸前引道路交通調查報告表所繪現場圖，告訴人於偵
      查中自行提出之現場概略圖及相片十幀（附於相驗卷第二十三頁至第三十頁）
      甚明。
（三）惟：（１）證人林憲民、方廉夫及陳志鴻於警偵訊及本院審理中，依序證稱：
      「伊（林憲民）當時係坐於自小客車右後座，因前面紅燈，車子減速中，伊正
      好往外看，看到林財福駕駛重型機車ＦＤＪ─九一九，由後方同向行駛，慢慢
      靠近伊等車子，看到林財福頭部先撞到自小客車右後方車窗，就跌倒在地上，
      伊一看到他跌倒在地，就叫吳盷陞將車子駛至路旁，並下車查看．．．」、「
      那天渠（方廉夫）坐在被告所駕駛自小客車之駕駛座後方，當時渠看前面，因
      要紅燈了，車速減慢，聽到擦撞聲，往後看，看到機車左後照鏡，渠就轉頭去
      看，渠感覺有一個人影貼在車輛玻璃，我們車輛就慢慢開到旁邊，我們全部下
      車查看。我看到林財福倒在慢車道，機車倒向快車道上，然後安全帽扣在機車
      下面扣環上面，他頭上並沒有戴著安全帽。我聽到旁邊的路人說已經有報警了
      。可能是義交打電話報警的。」、「當時伊（陳志鴻）坐在自小客車前座，因
      前面紅燈，車子減速中突然發現車子右後方有撞擊聲，伊向後轉，就發現林財
      福已倒在地上，坐後座之林憲民說有人撞到我們的車，我們就把車慢慢的停到
      路邊」等語（詳偵查卷第三頁至第五頁、第四十四頁至第四十五頁、本院九十
      年三月十二日訊問筆錄），核均與被告所辯機車如何擦撞其自小客車之情形相
      符。至證人方廉夫、林憲民於本院調查中所稱當時係紅燈轉綠燈，自小客車剛
      起步云云，而與其於警偵訊及被告所述係因紅燈減速中之情形有異，但此或係
      時間隔二年之久，渠等記憶有所不清之所致，且無論係因紅燈減速或因轉為綠
      燈剛起步，均無礙於該自小客車當時係在低速行駛中之狀況，故證人方廉夫、
      林憲民之證詞，仍足採信，合此說明。（２）被告自小客車除於右後車門留有
      一道由上而下之刮痕外，並無其他受損情形，而被害人林財福騎乘之機車係左
      照後視鏡、左手把及左煞車手把受損等，有該等自小客車及機車受損相片在卷
      可參（附於相驗卷第六頁至第九頁），再者前揭機車後照視鏡明顯高於自小客
      車之車門，而經本院比對前揭機車把手與自小客車前開刮痕上方起點處，並於
      相等之高度拍照後，亦顯示機車須左傾，其把手始能與該刮痕同高，此有本院
      九十年三月十二日勘驗筆錄及所拍攝之相片附卷可按。由此足知被害人林財福
      騎乘之機車與被告駕駛之自小客車接觸時，係呈左傾斜之狀態，其應欲向左變
      換行向，殆屬無疑。至被告於低速行駛中，如係因行經機車旁而未與機車保持
      安全間隔，則其自小客車車頭即會撞及被害人，焉有迨至通過機車後，再於右
      後撞及之理？
（四）由上綜合研判，本件車禍之發生，應係被害人林財福酒後（被害人血液中經檢
      驗出含酒精濃度，已如前述）騎乘機車途經該慢車道減縮之路段，因欲變換行
      向，未注意左側直行之車輛，且未保持安全間隔，貿然變換行車方向以致於二
      車間隔不足中，機車失穩，由後擦撞被告駕駛自小客車之右後車門無訛。至被
      告既於遵行車道內行駛，對於被害人機車自後擦撞其右後車門車，顯非其所能
      注意，難認其有何過失可言。本件經送臺灣省台北縣區車輛行車事故委員會、
      臺灣省車輛行車事故覆議鑑定委員會及中華民國車輛交通事故鑑定技術研究學
      會鑑定結果，亦均同此認定，分別有臺灣省台北縣區車輛行車事故委員會八十
      九年二月九日八九北行字第０一六六號函附之鑑定意見書（附於偵查卷第六四
      頁、第六五頁）、臺灣省車輛行車事故覆議鑑定委員會九十年十一月六日府覆
      議字第八九０二六六號函及中華民國車輛交通事故鑑技術研究學會九十一年一
      月七日九一車鑑字第六九號函附之鑑定報告在卷可佐（後二件附於本院審理卷
      ）。公訴人未斟酌被告自小客車刮痕之位置、走向與被害人機車高度之比對及
      被害人之行車方向等，徒以被告駕駛車輛行駛在外側車道，被害人林財福騎乘
      機車行駛在右側機車道，被害人所騎乘之機車把手與被告所駕駛之車輛發生擦
      刮致跌倒在地等，即遽以臆測係被告未與被害人騎乘之機車保持併行之安全距
      離而有過失云云，委無可取。被告否認伊有過失等語，尚非無據，應可採信。
六、本件被告就本件事故既不負過失責任，即難以過失致死罪責相繩。此外，復查無
    其他積極確切之事證足認被告有何公訴人所指過失致死之犯行，因認被告前揭被
    訴犯行要屬不能證明，自應為其無罪之諭知。
據上論斷，應依到事訴訟法第三百零一條第一項，判決如主文。
本案經檢察官鄭嘉欣到庭執行職務。
中      華      民      國    九十一    年      二      月     十八     日
                                    臺灣板橋地方法院交通法庭
                          法  官  許仕楓
右正本證明與原本無異。
如不服本判決，應於判決送達後十日內向本院提出上訴狀。
                                          書記官  周百川
中      華      民      國    九十一    年      二      月     十九     日
